臺灣高等法院臺南分院刑事判決
上　訴　人
即　被　告　乙○○
上列上訴人因竊盜案件，不服臺灣嘉義地方法院94年度易字第17
8號，中華民國94年8月31日第一審判決（起訴案號：臺灣嘉義地
方法院檢察署93年度偵字第6246號），提起上訴，本院判決如下
：
    主  文
上訴駁回。
乙○○緩刑貳年。
    事  實
一、乙○○明知柯見智（綽號「大枝」，以下亦稱「大枝」，業
    於93年9月29日死亡，另由檢察官為不起訴處分）及另1姓名
    年籍均不詳之成年男子共同基於意圖為自己不法所有之犯意
    聯絡，欲往嘉義縣溪口鄉溪西村美安橋旁工地竊取挖土機，
    竟基於幫助竊盜之犯意，於93年4月29日晚間10時許，以新
    台幣（下同）2000元代價，提供其所有之貨運拖板聯結車（
    曳引車部分之車牌號碼為986-HA號，登記進育汽車通運股份
    有限公司所有），在國道一號高速公路大林交流道附近，交
    由柯見智駕駛前往前揭美安橋旁工地，乙○○則搭乘由前揭
    不詳男子駕駛之車牌號碼5483-FX號自小客車（該車係登記
    柯見智之父柯木坤所有，柯木坤現亦亡故）隨行在後；嗣於
    同日晚上11時左右，乙○○在抵達前揭美安橋旁工地前方20
    0公尺處，先行下車等候，由柯見智及前揭不詳男子駕駛前
    揭2車至美安橋旁工地內，將甲○○所有停放在該處之三菱
    牌挖土機1部（約值70萬元）駛上前揭拖板車後車座，竊取
    該挖土機得手；柯見智旋即駕駛前揭拖板車載運挖土機離去
    ，前揭不詳男子亦駕駛前揭小客車至乙○○等候處，搭載乙
    ○○隨同離開，乙○○即以此等方式幫助柯見智及前揭不詳
    男子竊盜前揭挖土機得逞。翌日上午7時許，甲○○發覺挖
    土機遭竊後報警處理，經警調閱失竊地點附近之監視錄影畫
    面後，循線查悉上情。
二、案經甲○○訴由嘉義縣警察局民雄分局報告臺灣嘉義地方法
    院檢察署檢察官偵查起訴。
    理  由
甲、証據能力部分：
一、按被告以外之人於審判外之陳述，雖不符前四條之規定，而
    經當事人於審判程序同意作為證據，法院審酌該言詞陳述或
    書面陳述作成時之情況，認為適當者，亦得為證據。
     當事人、代理人或辯護人於法院調查證據時，知有第一百
     五十九條第一項不得為證據之情形，而未於言詞辯論終結
     前聲明異議者，視為有前項之同意，刑事訴訟法第一百五
     十九條之五定有明文。
二、查本院準備程序及審判期日，被告對於証人河木坤於警詢時
    證述，均未爭執其等之証據能力，揆之上開規定，自得為証
    據，合先敘明。
乙、實體方面：
一、上揭事實，除與「大枝」及前揭不詳男子2人之共同竊盜故
    意、及幫助竊盜犯意外，業據被告乙○○於偵查及原審審理
    中坦承不諱，惟矢口否認涉有任何罪嫌，辯稱：「我是在不
    知情的情下才把我的車子租賃出去，我曾要求警方調錄影帶
    ，但卻過一年後才去調，對我實在不公平。」云云。
二、經查：
  (一)前揭挖土機遭柯見智（「大枝」）及前揭不詳男子竊盜之事
    實，業經告訴人甲○○於警偵訊時及審理中指訴挖土機遭竊
    等語綦詳（見警卷第7-10頁，偵卷第18、19頁，原審卷第58
    -63頁），並有進口報單影本1紙、失竊現場照片3張、監視
    錄影紀錄翻拍照片7張及拖板車照片2張附卷足憑（見警卷第
    13-17、19、20頁），且證人柯木坤於警詢時亦證稱：前揭
    自小客車是我所有，本件挖土機失竊時，該自小客車是我兒
    子柯見智在使用等語明確（見警卷第11-12頁），復有車籍
    作業系統查詢認可資料1紙在卷可佐（見警卷第25頁），柯
    見智於93年9月29日死亡之情，亦有相驗屍體證明書附偵卷
    可按。又依前揭翻拍照片7張顯示，前揭拖板車與前揭小客
    車確曾於前揭挖土機失竊當晚10時52分許至同日晚上11時許
    間，前往該挖土機之停放地點，載運挖土機離去之情無訛，
    參以柯見智及前揭不詳男子趁暗黑深夜，形跡鬼祟而搬運挖
    土機之情，顯然柯見智及前揭不詳男子共同竊盜前揭挖土機
    之事實，足堪認定。
  (二)被告辯稱：他是為了賺二千元托板車費，不知大枝之人等是
    去竊盜等語。惟查：被告於警訊時已然供稱：我乘坐前揭自
    小客車至前揭挖土機失竊處前200公尺，駕車的不詳男子叫
    我下車等候云云（見警卷第1頁背面、第4頁），顯見與被告
    於原審審理中所述：因我感覺不適，就下車在路邊嘔吐，並
    不是「大枝」他們叫我下車的云云（見原審卷第87-92頁）
    ，前後反覆，並不相同，是被告辯詞之真實性，已非無疑；
    非無疑；(2)再者，被告既稱其與「大枝」等2人素未謀面，
    毫不相識，不知其等之真實姓名，竟於深夜時分，身體不適
    ，及從未在夜間出車之情形下，輕易答應陌生之「大枝」等
    人所請，駕駛拖板車出租之，實與情理相違，復觀之被告始
    終不知悉「大枝」等2人之真正身分，率爾將拖板車交予「
    大枝」駕駛，更與社會常情不符，另參以「大枝」等2人係
    深夜載運挖土機，與拖板車業者日常之作業慣習大相逕庭等
    情（參見原審卷第81頁之證人賴昇輝結證所述），故「大枝
    」等2人形跡鬼祟，甚值懷疑，是由該等諸多不合常理之情
    形判斷，足見被告所辯其不知竊盜云云，當係卸責之詞，委
    無足採，堪認被告自始即已知悉「大枝」等2人係為行竊而
    租用拖板車；至於被告在失竊現場附近200公尺處等候之行
    為，因被告否認係把風，又依前揭失竊現場照片3張顯示（
    見警卷第19頁），失竊現場附近係空曠平地，視野良好，核
    與被告於審理中供承：失竊現場附近可以看見車輛燈光等語
    相符（見原審卷第91頁），足知「大枝」等2人在失竊現場
    行竊時，應可輕易看見遠處駛來車輛之燈光，進而提高注意
    ，小心躲藏，當無特地指派被告在200公尺外把風警戒之必
    要，故在未有進一步確切證據證明被告在失竊現場外200 公
    尺處，係為參與竊盜而把風之況狀下，應予被告有利之認定
    ，無法認為被告係把風。則被告係基於幫助他人行竊之犯意
    ，提供拖板車，實施構成要件以外之幫助行為，當可認定。
  (三)至於證人賴昇輝於審理中雖到庭結證稱：本件案發當晚9時
    餘許，我在被告家中，聽見被告接獲電話，對方請被告出車
    ，被告表示人不舒服，不要去，但是對方好像一定要他幫忙
    等語，然證人賴昇輝亦證稱：我只聽到被告說人不舒服不出
    去，其他關於來電者之身分、被告與來電者是否相熟、雙方
    見面與載運地點及租車價錢等事項，我都沒注意，又我不曉
    得被告當晚身體不舒服，而且他也從未夜間出車，為何還要
    出車，另被告接完電話後，跟我說要去拖挖土機，我就離開
    等語明確（以上均見原審卷第78-85頁），故證人賴昇輝所
    述僅足證明被告當時曾接獲租車之來電，憑此無法執為被告
    確實不知「大枝」等2人係竊盜之有利認定。又證人即嘉義
    市西區下埤里鳥岫63之28號住戶龍貴漢於審理中到庭結證稱
    ：我未曾看過我住家旁空地停放挖土機，但我並非每天都在
    家，有時會外出好幾天，我無法確定93年間哪一天我不在家
    ，我也無法確認93年4月29日當晚，有無挖土機停放我住家
    旁空地等語（見原審卷第56-57頁），而被告是在94年2月21
    日偵查中始稱大枝竊盜後將車停放之處有監視錄影機，檢察
    官隨即命承辦警員調查，查得監視器是嘉盈實業公司所有，
     其監視錄影帶僅保存七日，故無法調得93年4月29日之監視
    錄影帶，檢察官辦進行單、調查筆錄三份及照片五紙附偵62
    46號卷第28-36頁可憑，並非不為調查，被告此部分辯解，
    亦非可採。此亦無法證明被告所稱前揭挖土機後來係停放在
    龍貴漢住處旁空地之陳述為虛偽，故無足執此為不利於被告
    之認定。
  (四)綜上所述，被告始終知悉「大枝」等2人係為行竊而租用拖
    板車，復提供之，並隨同在行竊現場外200公尺處等候，被
    告幫助竊盜之事證明確，被告前揭犯行，堪以認定。
三、核被告乙○○所為，係犯刑法第30條第1項、第320條第1項
    之幫助普通竊盜罪。至於公訴人另認被告乙○○與柯見智及
    前揭不詳男子2人具有犯意聯絡及行為分擔，而為竊盜挖土
    機之共同正犯，係犯刑法第321條第1項第4款之加重竊盜罪
    ，惟按：正犯與共犯（教唆犯、幫助犯）之區別，應視行為
    人彼此間有無正犯之意思聯絡、行為人之行為是否實現犯罪
    構成要件之一部或全部、是否因犯罪構成要件之實現而得以
    遂行其犯罪目的（如獲得利益）、是否參與犯罪過程之規劃
    等不可或缺之工作等因素，綜合地加以判斷，如行為人僅單
    純於他人實施犯罪時，予以精神或物理上之助力，使其易於
    達到犯罪之目的，並非基於實施自己之犯罪之目的而為，即
    應論以幫助犯，而非共同正犯，查被告乙○○在失竊現場外
    200公尺處等候之所為，尚難評價係本件竊盜挖土機之把風
    行為，業見前述，又無其他資料可資證明被告乙○○有參與
    竊盜挖土機之構成要件行為，亦乏證據足認其有共謀共同正
    犯之犯意聯絡，其基於幫助犯意而為構成要件以外之行為，
    係屬幫助犯甚明，並非共同正犯，此與起訴之基本社會事實
    相同，僅行為態樣有所不同，應依法變更被告乙○○為幫助
    犯，並因竊盜本件挖土機之共同正犯僅係與柯見智及前揭不
    詳男子2人，故將起訴之刑法第321條第1項之結夥3人加重竊
    盜罪名變更為同法第320條第1項之普通竊盜罪。被告為幫助
    犯，應依刑法第30條第2項之規定，減輕其刑。
四、原審因予適用刑法第320條第1項、第30條第1項、第2項、罰
    金罰鍰提高標準條例第1條、第2條，並審酌被告明知他人行
    竊，猶提供載運工具予以幫助，並其犯罪之目的、手段、所
    得、其品行、犯罪所生之損害等一切情狀，量處有期徒刑六
    月，並諭知易科罰金之折算標準，本院核其認事用法俱無不
    合，量刑亦稱妥適，被告上訴意旨否認犯罪，空言指摘原判
    決不當，為無理由，應予駁回。
五、查被告於75年間曾因偽造文書罪，被處有期徒刑六月，於76
    年1月27日易科罰金執行完畢．五年內未再受有期徒刑以上
    刑之宣告，有卷內前科表可查，被告尚有子女三人待扶養，
    其長女為重度多重障礙，有戶口名簿影本及殘障手冊影本在
    卷可按，家庭負擔沈重，被告經此偵審程序教訓，應知警惕
    諒無再犯之虞，本院認所宣告之刑，以暫不執行為適當，併
    諭知緩刑二年，以勵自新。
據上論斷，應依刑事訴訟法第368條，刑法第74條第1款，判決如
主文。
本案經檢察官趙中岳到庭執行職務。
中　　華　　民　　國　　94　　年　　12　　月　　28　　日
　　　　　　　　　刑事第三庭    審判長法　官  陳義仲
　　　　　　　　　　　　　　　　　    法　官  陳顯榮
　　　　　　　 　 　　　　　　　　　　法　官  楊子莊
以上正本證明與原本無異。
不得上訴。
　　　　　　　　　　　　　　　　　　　書記官  王全龍
中　　華　　民　　國　　94　　年　　12　　月　　29　　日
附錄：本案論罪科刑法條全文
刑法第320條第1項：
意圖為自己或第三人不法之所有，而竊取他人之動產者，為竊盜
罪，處五年以下有期徒刑、拘役或五百元以下罰金。
刑法第30條：
幫助他人犯罪者，為從犯。雖他人不知幫助之情者，亦同。
